臺灣桃園地方法院民事判決　　　　　　　　　　　　　九十三年度訴字第六四九號
　　原　　　告　分齡資訊事業股份有限公司
　　法定代理人　丙○○
　　訴訟代理人　乙○○
　　被　　　告　丁○○　　原住台北市○○○路○段十五巷十號四樓
　　　　　　　　甲○○
右當事人間請求損害賠償事件，於民國九十三年十月十九日言詞辯論終結，本院判決
如左：
    主    文
被告應連帶給付原告新台幣壹拾陸萬元，及自民國九十三年十月四日起至清償日止，
按年息百分之五計算之利息。
原告其餘之訴駁回。
訴訟費用由被告連帶負擔百分之二十四，餘由原告負擔。
本判決第一項得假執行。
原告其餘假執行之聲請駁回。
    事    實
甲、原告方面：
    一、聲明：
        (一)被告應連帶給付原告新台幣（下同）六十七萬二千元，及自起訴狀繕本送
          達之翌日起至清償日止，按年息百分之五計算之利息。
        (二)原告願供擔保，請准宣告假執行。
    二、陳述：
        (一)被告丁○○原任職於原告公司，於民國（下同）九十二年十一月三十日客
          戶呂美莉向其購買原告之「遊戲學堂」商品一套，嗣因客戶本身因素要求
          退貨，因客戶係違約退貨，故原告雖同意退貨，但客戶應給付原告違約金
          三萬二千元，客戶呂美莉表示同意後即將前揭違約金三萬二千元匯款予被
          告丁○○，詎被告丁○○收受前揭違約金後，並未交予原告而侵占入己。
        (二)另被告甲○○係被告丁○○之連帶保證人，有被告甲○○簽立之員工保證
          書可證，被告丁○○亦簽立有教育顧問切結書。本件被告丁○○侵占原告
          客戶所繳交之違約金，依前揭教育顧問切結書第四條規定：「因本人違反
          公司之章程，導致公司受損害時，願意依照公司受損害之金額以二十倍為
          懲罰性損害償金」，及被告甲○○簽立之員工保證書第一條：「保證人茲
          聲明保證被保證人於債權人處服務，不論其職位名稱及工作內容如何，所
          發生之契約及侵權行為債務，並與主債務人負連帶完全清償之責」，及原
          告員工手冊第五章第二十九條前段：「員工不得藉職務上之便利營私舞弊
          」等規定，被告二人應連帶給付侵占之款項及懲罰性違約金。又按教育顧
          問切結書第四條雖規定：「因本人違反公司之章程」，惟原告之員工手冊
          第十章附則第四十八條第八款亦有：「本章程於每年重新編修」，可見前
          揭切結書第四條規定係包含員工手冊在內。
        (三)原告爰依民法第一百八十四條侵權行為法律關係、前揭教育顧問切結書、
      　　員工保證書及員工手冊等規定，請求被告連帶給付被告丁○○侵占之款項
          三萬二千元，並請求被告連帶給付二十倍之違約金六十四萬元，合計六十
          七萬二千元，及自本起訴狀繕本送達翌日起至清償日止，按年息百分之五
          計算之法定遲延利息。
    三、證據：提出遊戲學堂訂購承諾書、員工保證書、教育顧問切結書、員工手冊
              、自動櫃員機交易明細表、原告之營利事業登記證、九十二年度營利
              事業所得稅結算申報書、九十三年第八工作月意外險名單（以上均影
              本）、被告二人之
              莉給付之款項匯入何人帳戶。
乙、被告方面：
    被告二人均未於言詞辯論期日到場，亦未提出準備書狀作何聲明或陳述。
    理    由
一、本件被告二人均未於言詞辯論期日到場，核無民事訴訟法第三百八十六條各款所
    列情形，爰依原告之聲請，由其一造辯論而為判決。
二、原告主張：被告丁○○原任職於原告公司，於九十二年十一月三十日客戶呂美莉
    向其購買原告之「遊戲學堂」商品一套，嗣因呂美莉本身因素要求退貨，而其係
    違約退貨，故原告雖同意退貨，但呂美莉應給付原告違約金三萬二千元，經呂美
    莉表示同意後即將違約金三萬二千元匯款予被告丁○○收受，詎被告丁○○收受
    前揭款項後，並未交予原告而侵占為己有，而被告丁○○簽立有教育顧問切結書
    ，另被告甲○○則簽立有員工保證書，係被告丁○○任職原告公司之連帶保證人
    之事實，業據原告提出遊戲學堂訂購承諾書、員工保證書、教育顧問切結書、自
    動櫃員機交易明細表影本各一件為證，核與原告所述相符，復經本院依原告聲請
    向台新國際商業銀行函查，得知呂美莉給付之三萬二千元款項係匯入被告丁○○
    之帳戶無訛，此亦有該銀行九十三年九月十七日台新作集字第九三○八八○七號
    函一件在卷為憑，被告二人並未到庭或提出書狀為爭執，是此部分堪信原告主張
    為真。
三、原告復主張：原告得依民法第一百八十四條侵權行為法律關係、前揭教育顧問切
    結書、員工保證書及員工手冊之規定，請求被告二人連帶給付被告丁○○侵占之
    款項三萬二千元及二十倍之違約金六十四萬元，合計六十七萬二千元及法定遲延
    利息等語。經查：
    (一)就原告依侵權行為、員工保證書請求被告連帶給付三萬二千元部分：
      1.按「因故意或過失，不法侵害他人之權利者，負損害賠償責任」，民法第一
        百八十四條第一項前段定有明文。又被告甲○○簽立之員工保證書第一條則
        規定有：「保證人茲聲明保證被保證人於債權人處服務，不論其職位名稱及
        工作內容如何，所發生之契約及侵權行為債務，並與主債務人負連帶完全清
        償之責」。
      2.查被告丁○○將客戶呂美莉所給付之三萬二千元占為己有，係故意不法侵害
        原告之權利，依前開民法之規定，應對原告負損害賠償責任，另被告甲○○
        依前開員工保證書之約定，就被告丁○○之此侵權行為債務則須負連帶清償
        之責，是原告依侵權行為之法律關係及員工保證書之約定請求被告二人連帶
        給付三萬二千元為有理由，應予准許。
    (二)就原告依教育顧問切結書及員工保證書請求被告連帶給付三萬二千元二十倍之
      違約金計六十四萬元部分：
      1.查被告丁○○簽立之前開教育顧問切結書第四條規定：「因本人違反公司之
        章程，導致公司受損害時，願意依照公司受損害之金額以二十倍為懲罰性損
        害償金」，而原告之員工手冊第十章附則第四十八條第八款則定有：「本章
        程於每年重新編修」，可知原告之章程即包括「員工手冊」在內，故前揭切
        結書第四條所稱「違反公司之章程」即係包含違反員工手冊在內，而原告員
        工手冊第五章第二十九條前段則規定有：「員工不得藉職務上之便利營私舞
        弊」，被告丁○○將應交予原告之客戶款項占為己有已違反此員工手冊之規
        定，依教育顧問切結書之約定被告丁○○應給付原告違約金。再依教育顧問
        切結書之內容觀之，兩造所約定之違約金係懲罰性違約金，而約定懲罰性違
        約金者，於債務不履行時，債務人關於因債之關係所應負之一切責任不因而
        受影響外，尚須支付違約金。故本件被告丁○○除應依前述負侵權行為責任
        外，仍須依約定給付違約金，另被告甲○○依上開員工保證書之約定就被告
        丁○○之此違約金債務則須負連帶清償之責。
      2.再按「約定之違約金額過高者，法院得減至相當之數額」，民法第二百五十
        二條定有明文。又「約定之違約金苟有過高情事，法院即得依此規定核減至
        相當之數額，並無應待至債權人請求給付後始得核減之限制。此項核減，法
        院得以職權為之，亦得由債務人訴請法院核減」（見最高法院七十九年台上
        字第一六一二號判例要旨），故法院得依職權核減，無待當事人主張。而「
        約定之違約金額過高者，法院得減至相當之數額，不問其作用為懲罰性抑為
        損害賠償之預定」（見最高法院七十年度台上字第三七九六號判決要旨）。
        另按「違約金之約定是否過高，應依違約金係屬於懲罰之性質或屬於損害賠
        償約定之性質而有不同。若屬前者，應依一般客觀事實、社會經濟狀況及當
        事人所受損害情形，以為酌定標準；若為後者，則應依當事人實際上所受損
        失為標準，酌予核減」（見最高法院八十七年度台上字第二五六三號判決要
        旨）。
      3.爰依據原告所提出之營利事業登記證、九十二年度營利事業所得稅結算申報
        書、九十三年第八工作月意外險名單等資料，審酌原告之資本額、員工人數
        等規模、營利狀況、及被告丁○○之職務、年資、不法行為之情節、其違約
        致原告所受之損害等情形，認原告請求其受侵害之三萬二千元之二十倍違約
        金計六十四萬元，應依前開民法第二百五十二條之規定酌減為四倍即十二萬
        八千元為適當。
      4.故原告依教育顧問切結書及員工保證書之約定，請求被告連帶給付違約金十
        二萬八千元為有理由，應予准許，逾此範圍之請求即非有理。
四、從而，原告依侵權行為之法律關係及員工保證書之約定請求被告連帶給付三萬二
    千元，及依教育顧問切結書、員工保證書之約定，請求被告連帶給付違約金十二
    萬八千元，共計十六萬元，及自起訴狀繕本送達翌日即九十三年十月四日起至清
    償日止，按年息百分之五計算之法定遲延利息於法有據，應予准許，逾此範圍之
    請求即不應准許。
五、原告雖陳明願供擔保請准宣告假執行，惟因本件所命給付之金額未逾五十萬元，
    ，依民事訴訟法第三百八十九條第一項第五款之規定，應依職權宣告假執行。至
    原告敗訴部分，其假執行之聲請即失所附麗，應予駁回。
六、據上論結，本件原告之訴為一部有理由，一部無理由，依民事訴訟法第三百八十
    五條第一項前段、第七十九條、第八十五條第二項，第三百八十九條第一項第五
    款，判決如主文。
中　　　華　　　民　　　國　　九十三　　年　　　十一　　月　　  五　  　日
                                臺灣桃園地方法院民事第一庭
                                               法      官  郭琇玲
右為正本係照原本作成
如對本判決上訴，須於判決送達後廿日內向本院提出上訴狀
中　　　華　　　民　　　國　　九十三　　年　　　十一　　　月　　五　  　日
                                               法院書記官  林蕙鴻
